【裁判字號】    96,訴,1356
【裁判日期】    970123
【裁判案由】    拆屋還地
【裁判全文】
臺灣板橋地方法院民事判決              96年度訴字第1356號
原      告  甲○○
            王林英連
            午○○
            戌○○○
??????寅○○
            卯○○
                        號
            己○○
            丁○○
            子○○
            癸○○
                        號
            丑○○
            未○○
共      同
訴訟代理人  蔡錦得律師
被      告  巳○○
            亥○○○
共      同
訴訟代理人  鄧敏雄律師
被      告  申○○
                        1
            酉○○○
                        號
            辛○○
            王秀眧
            庚○○
            戊○○
            乙○○
上列當事人間請求拆屋還地事件，經本院於民國97年1月9日言詞
辯論終結，判決如下：
    主  文
被告應將坐落臺北縣板橋巿成功段五○三地號土地上如附圖Ａ所
示部分面積四十九點三八平方公尺之地上物拆除、將坐落同段四
二四、四二九、五○七地號土地上如附圖Ｃ（即不包含同段四三
○地號土地部分）、Ｄ部分合計面積一百六十六點九八平方公尺
之地上物拆除，並將該部分土地返還原告甲○○、王林英連、午
○○、戌○○○、寅○○、卯○○、己○○、丁○○、子○○、
癸○○、丑○○。被告申○○應將坐落臺北縣板橋巿成功段五○
三、五○六地號土地上如附圖Ｂ所示部分面積一百二十六點二五
平方公尺之菜圃遷移，並將該部分土地返還原告甲○○、王林英
連、午○○、戌○○○、寅○○、卯○○、己○○、丁○○、子
○○、癸○○、丑○○。
原告未○○之訴駁回。
訴訟費用由被告連帶負擔百分之五十八、由被告申○○負擔百分
之三十四，餘由原告未○○負擔。
本判決第一項於原告甲○○、王林英連、午○○、戌○○○、寅
○○、卯○○、己○○、丁○○、子○○、癸○○、丑○○以新
臺幣貳佰柒拾壹萬捌仟元供擔保後，得假執行。但被告如以新臺
幣捌佰壹拾伍萬參仟貳佰伍拾捌元為原告預供擔保後，得免為假
執行。
本判決第二項於原告甲○○、王林英連、午○○、戌○○○、寅
○○、卯○○、己○○、丁○○、子○○、癸○○、丑○○以新
臺幣壹佰伍拾玖萬玖仟元供擔保後，得假執行。但被告申○○如
以新臺幣肆佰柒拾玖萬伍仟玖佰柒拾肆元為原告預供擔保後，得
免為假執行。
原告未○○假執行之聲請駁回。
    事實及理由
一、程序方面：
  (一)按訴狀送達後，原告不得將原訴變更或追加他訴。但請求之
    基礎事實同一，或該訴訟標的對於數人必須合一確定時，追
    加其原非當事人之人為當事人者，不在此限，民事訴訟法第
    255 條第1 項第2 款、第6 款分別定有明文。本件原告起訴
    時原列申○○、巳○○為被告，訴請其等將各自所有及占用
    之磚造平房、鐵皮組合屋及菜圃拆除、遷移後，將該部分土
    地返還原告；嗣原告以上開磚造平房及鐵皮組合屋原為訴外
    人辰○○所蓋，嗣辰○○死亡，由其繼承人申○○、巳○○
    、酉○○○、辛○○、丙○○、庚○○、亥○○○、戊○○
    、乙○○等人繼承而屬其等公同共有，乃追加原非當事人之
    酉○○○、辛○○、丙○○、庚○○、亥○○○、戊○○、
    乙○○等人為被告，訴請被告拆除該磚造平房及鐵皮組合屋
    後返還該部分土地予原告，核其訴訟標的對於被告必須合一
    確定，且請求之基礎事實同一，合於上開規定，應予准許。
  (二)被告王秀鎂、丙○○經合法通知，均未於最後言詞辯論期日
    到場，核無民事訴訟法第386 條所列各款情形，爰依原告之
    聲請，由其一造辯論而為判決。
二、原告起訴主張：
  (一)坐落臺北縣板橋市○○段424 、429 、503 、506 、507 地
    號土地本為除原告未○○外之其餘原告與被告巳○○、申○○等13人共有，雙方於民國96年4 月25日在本院95年度重訴
    字第184 號分割共有物事件中達成訴訟上和解，其內容略以
    ：1.兩造同意就共有之5 筆土地即坐落臺北縣板橋市○○段
    424 、503 、506 、507 、429 地號合併分割。2.分割方法
    如下：(1)坐落臺北縣板橋市○○段424 、503 、506 、507
    地號及如臺北縣板橋地政事務所96年4 月11日土地複丈成果
    圖所示之同段429 地號面積803.14平方公尺部分，分歸甲○○、寅○○、卯○○、己○○、丁○○、子○○、癸○○、
    丑○○、戌○○○、午○○、王林英連按如附表所示之應有
    部分維持共有。(2)坐落如臺北縣板橋地政事務所96年4 月11
    日土地複丈成果圖所示之同段429-B 地號面積72.93 平方公
    尺部分，分歸申○○、巳○○按應有部分各2 分之1 維持共
    有。嗣雙方已按前述和解筆錄內容辦理分割登記完畢，其中
    臺北縣板橋巿成功段424 、429 、503 、506 、507 地號等
    5 筆土地，已登記為除原告未○○外之其餘原告所有；而原
    告未○○亦於96年6 月21日取得同段430 地號之所有權。
  (二)又坐落臺北縣板橋巿成功段503 地號土地如附圖A 部分所示
    建物（下稱系爭鐵皮組合屋）及坐落同段424 、429 、430
    、507 地號土地如附圖C 部分所示建物（下稱系爭磚造平房
    ）暨附屬之如附圖D 所示遮雨棚均為訴外人辰○○所蓋，嗣
    辰○○於89年10月3 日逝世後，即由其配偶酉○○○及子女
    申○○、巳○○、庚○○、王秀眧、亥○○○、戊○○、辛○○、乙○○等9 人繼承；而坐落同段503 、506 地號土地
    如附圖B 部分所示菜圃則為被告申○○所耕種。上開建物暨
    遮雨棚及菜圃均無正當權源而佔用原告所有之土地，爰依民
    法第767 條、第821 條規定提起本訴。
  (三)聲明：1.被告應將坐落臺北縣板橋市○○段503 地號土地上
    如附圖A 部分所示建築物面積49.38 平方公尺拆除，並將該
    基地返還除原告未○○外之其餘原告。2.被告申○○應將坐
    落同段503 、506 等地號土地上如附圖B 部分所示菜圃面積
    126.25平方公尺遷移，並將該基地返還除原告未○○外之其
    餘原告。3.被告應將坐落同段424 、429 、430 、507 等地
    號土地上如附圖C 部分所示建築物面積193.38平方公尺拆除
    ，並將占用430 地號土地面積29.6平方公尺返還予原告未○○，其餘面積163.78平方公尺部分應返還予其餘原告。4.被
    告應將坐落同段424 、429 地號土地上如附圖D 部分所示遮
    雨棚面積3.2 平方公尺拆除，並將該基地返還除原告未○○
    外之其餘原告。5.願供擔保請准宣告假執行。
三、被告巳○○、亥○○○之抗辯：
  (一)就坐落於臺北縣板橋市○○段430 地號土地上之系爭磚造平
    房：
    系爭磚造平房原為訴外人辰○○所蓋或繼受取得，且未辦理
    保存登記，嗣辰○○死亡，該未辦保存登記建物之事實上處
    分權，自應依繼承之法律關係，歸被告公同共有；其坐落基
    地即臺北縣板橋巿成功段430 地號土地部分，訴外人辰○○
    原亦為共有人之一，嗣辰○○死亡，就其應有部分，乃經被
    告協議由被告申○○、巳○○取得，迨於96年5 月間，原告
    甲○○等11名其餘共有人，依土地法第34條之1 規定，將43
    0 地號土地全部出售予原告未○○，並將被告申○○、巳○○應得之價金提存，被告申○○、巳○○因此喪失該土地之
    所有權，並發生該土地與其上建物之所有權人或事實上處分
    權人不一致之情形。則依民法第425 條之1 第1 項規定、最
    高法院73年度第5 次民事庭會議及最高法院89年度臺上第28
    4 號判決意旨，自應推定系爭磚造平房於房屋得使用之期限
    內，土地所有權人即原告未○○與被告申○○、巳○○之間
    ，有租賃關係存在，原告未○○自不得請求被告申○○、巳
    ○○拆屋還地。至其餘被告，就系爭磚造平房之事實上處分
    權，基於與被告申○○、巳○○原為「公同共有人」之關係
    ，亦同受民法第425 條之1 規定之保護，原告未○○亦不得
    對其等請求拆屋還地。
  (二)就坐落於臺北縣板橋巿成功段424 、429 、507 地號土地上
    之系爭磚造平房及坐落同段503 地號土地上之系爭鐵皮組合
    屋：
    1.依最高法院51年臺上字第2641號判例及80年度第1 次民事
      庭會議討論過程，共有物經協議分割，並辦理分割登記完
      畢，即生共有關係終止及各自取得分得部分所有權之效力
      ，共有人對於他共有人分得之部分，既喪失共有權利，則
      其占有，除有特別情形（例如另有約定，或共有人對於他
      共有人分得之部分有地上權、租賃權存在者）外，即難謂
      有何法律上之原因。因之，系爭磚造平房（含遮雨棚）、
      鐵皮組合屋與菜圃部分，原告得否訴請被告拆除並將土地
      返還原告，其關鍵自在於「兩造間有無足以妨礙原告為民
      法第767 條物上請求權行使之約定存在」或「被告有無足
      以妨礙原告為前項請求權行使之權利存在」。
    2.除原告未○○外之其餘原告與被告申○○、巳○○於本院
      95年度重訴字第184 號分割共有物事件達成和解協議之前
      ，曾有原告甲○○應（願意）補償被告申○○、巳○○之
      共識，僅補償費之金額尚未達成協議，此參之原告訴訟代
      理人於本院96年7 月30日準備程序中陳述：「兩造於前案
      和解的結果，被告分得的土地上有原告的建物，原告同意
      將該部分的建物拆除，也同意支付系爭建物、菜圃之拆除
      費用」、「兩造先前就補償費洽談多次都沒有達成共識」
      等語即明。是雙方基此「先就土地部分為和解，補償費另
      行磋商」之共識，乃能達成分割協議，順利完成和解。縱
      雙方就補償費之金額尚無具體結論，惟就「原告應給予被
      告申○○及巳○○拆遷補償費，始能要求被告申○○及巳
      ○○拆除系爭磚造平房、鐵皮組合屋與菜圃並返還土地」
      此點既早有共識，究不能謂非屬雙方關於原告物上請求權
      行使之限制與約定。
    3.且被告申○○、巳○○於前案中應協議分割所獲土地僅72
      .93 平方公尺，但系爭磚造平房及鐵皮組合屋面積各有19
      3.38平方公尺、49.38 平方公尺，約有新臺幣（下同）46
      8 萬元之價值，而系爭磚造平房又有被告申○○、巳○○
      之多名家屬實際居住在內，因此，被告申○○、巳○○所
      在意者乃系爭磚造平房、鐵皮組合屋及菜圃能否獲得拆遷
      補償費，否則，豈有可能於和解過程中主動讓步，願分得
      邊陲之429-1 地號土地？
    4.又訴外人辰○○佔用系爭土地建築磚造平房及鐵皮組合屋
      係基於分管契約為之，其自始即得其他共有人之同意而為
      有權占有該土地，否則，系爭磚造平房及鐵皮組合屋要無
      可能於系爭土地上存續達數十年，而其他共有人均無異議
      、不請求拆除。而系爭磚造平房及鐵皮組合屋自始既屬有
      權占有，其他共有人於同意訴外人辰○○興建系爭磚造平
      房及鐵皮組合屋之初，對於該建物將存續長達數十年（或
      十餘年）之時間，又不能謂毫無認識，是依民法第425 條
      之1 第1 項、第449 條第3 項、第840 條第1 項前段暨第
      2 項前段等規定之立法精神與最高法院48年臺上字第1457
      號判例意旨，自應推定其他共有人係同意訴外人辰○○及
      其繼受人即被告繼續使用系爭磚造平房及鐵皮組合屋至不
      堪使用為止；而此項同意，對於原具有共有人身分之人，
      或嗣後繼受取得土地應有部分之人，均有其效力，亦不因
      土地分割，即可推翻先前之同意、主張不受拘束。如今，
      系爭磚造平房及鐵皮組合屋尚在得使用期限內且仍有相當
      價值之情形下，原告欲訴請被告拆屋還地，依前述說明，
      自應依時價為補償，且係「應為補償」，而非原告尚有「
      決定補償與否之自由」，因之，所謂「補償費另行磋商」
      ，亦非謂於磋商無果之情形下，原告仍可訴請被告拆屋還
      地。實則，「原告應給付補償費」與「被告於獲得補償費
      後同意拆屋還地」二者間，在實質上仍具有牽連性，基於
      法律公平之原則，仍應許被告主張類推適用同時履行抗辯
      權之規定，於原告未為補償費之給付前，被告並無先拆屋
      還地之義務。
  (三)聲明：原告之訴暨假執行之聲請均駁回；如受不利判決，願
    供擔保請准宣告免為假執行。
四、被告王秀眧雖未於最後言詞辯論期日到場，惟據其先前到庭
    所為之聲明及陳述，其與被告申○○、酉○○○、丙○○、
    庚○○、戊○○、乙○○均不否認前述菜圃為被告申○○所
    耕作，且其等與被告巳○○、亥○○○共同繼承上開磚造平
    房及鐵皮組合屋等事實，惟辯稱：協議分割之前，原告有答
    應要蓋房子給伊等居住；系爭磚造平房及鐵皮組合屋仍可使
    用多年，但原告只願意給伊等30餘萬元之搬遷費，被告無法
    同意。並聲明：原告之訴暨假執行之聲請均駁回；如受不利
    判決，願供擔保請准宣告免為假執行。
五、被告王秀鎂未於言詞辯論期日到場，亦未提出書狀作何聲明
    或陳述。
六、本院之判斷：
  (一)原告主張坐落臺北縣板橋市○○段424 、429 （分割前地號
    ）、503 、506 、507 地號土地本為除原告未○○外之其餘
    原告與被告巳○○、申○○等13人共有，雙方於96年4 月25
    日在本院95年度重訴字第184 號分割共有物事件（下稱前案
    分割共有物訴訟）中達成訴訟上和解，協議1.上開土地合併
    分割，2.其中424 、503 、506 、507 地號土地及如臺北縣
    板橋地政事務所96年4 月11日土地複丈成果圖所示429 地號
    土地面積803.14平方公尺部分（即分割登記後之429 地號土
    地），分歸除原告未○○外之其餘原告按原應有部分維持共
    有，另如前揭土地複丈成果圖所示429-B 地號土地面積72.9
    3 平方公尺部分（即分割登記後之429-1 地號土地），則分
    歸申○○、巳○○按應有部分各2 分之1 維持共有，嗣雙方
    於同年6 月23日據以辦理共有物分割登記完畢；又原告未○○於96年6 月21日購得坐落臺北縣板橋巿成功段430 地號土
    地等事實，為被告所不爭執，並有原告提出之土地登記謄本
    7 份在卷可稽（見本院卷第13至40頁），復經本院依職權調
    取本院95年度重訴字第184 號卷宗核閱無訛，且有該案和解
    筆錄影本1 件存卷足憑（見本院卷第9 至12頁），堪信為真
    實。又原告主張坐落臺北縣板橋巿成功段503 地號土地上之
    系爭鐵皮組合屋坐落同段424 、429 、430 、507 地號土地
    上之系爭磚造平房（包括附屬之遮雨棚）原為訴外人辰○○
    所蓋，嗣辰○○於89年10月3 日逝世後，即由被告共同繼承
    ，而系爭菜圃則為被告申○○所有並供其耕作等事實，亦為
    被告所不爭執，而系爭鐵皮組合屋確佔用503 地號土地如附
    圖A 部分所示面積49.38 平方公尺部分，系爭菜圃確佔用50
    3 、506 地號土地如附圖B 所示面積126.25平方公尺，系爭
    磚造平房（包括附屬遮雨棚）確佔用424 、429 、430 、50
    7 地號土地如附圖C 、D 所示面積合計196.58部分，其中佔
    用430 地號土地面積為29.6平方公尺等情，業經本院到場勘
    驗並命地政機關測量無訛，有本院勘驗筆錄及臺北縣板橋地
    政事務所96年10月3 日北縣板地測字第0960014947號函附之
    土地複丈成果圖、同所96年12月3 日北縣板地測字第096001
    8034號函各1 份在卷可證（見本院卷第61至64頁及第106 頁
    ），亦值採信。
  (二)系爭磚造平房（包括附屬遮雨棚）、鐵皮組合屋、菜圃坐落
    於除原告未○○外之其餘原告所共有臺北縣板橋巿成功段42
    4 、429 、503 、506 、507 地號土地部分：
    1.被告固抗辯除原告未○○外之其餘原告與被告申○○、巳
      ○○於前案分割共有物訴訟洽談和解時，已達成「原告應
      給予被告申○○及巳○○拆遷補償費，始能要求被告申○○及巳○○拆除系爭磚造平房、鐵皮組合屋及菜圃後返還
      土地」之協議云云，此為原告所否認，並稱：雙方在前案
      分割共有物訴訟中，對於補償費問題有談到和解，但一直
      沒有達成共識，後來是由被告申○○、巳○○挑選位於兩
      條馬路三角窗之精華店面位置分歸其等所有等語。質諸原
      告（未○○除外）與被告申○○、巳○○於前案分割共有
      物訴訟達成訴訟上和解之前，原告甲○○即已當庭表示：
      「（問：對於被告請求原告補償土地上建物的部分，有何
      意見？）我不同意補償，因為土地分割的位置已經讓被告
      先選了」等語（見該案96年1 月31日言詞辯論筆錄第1 至
      2 頁），嗣被告申○○、巳○○即當庭選定面臨臺北縣板
      橋巿金門街與篤行路3 段玉平巷75弄交岔路口之位置（見
      同上言詞辯論筆錄第2 頁及後附之土地複丈成果圖），復
      經臺北縣板橋地政事務所依被告申○○、巳○○選定位置
      及其等應有部分測繪96年4 月11日土地複丈成果圖，並標
      示被告申○○、巳○○擇定土地位置為429-B 部分之後，
      兩造即據以擬訂和解方案，且其內容並無關於建物補償費
      之約定，此觀諸該案和解筆錄即明，亦經本院依職權調取
      本院95年度重訴字第184 號卷宗核閱無訛。綜上足見，在
      前案分割共有物訴訟中，原告甲○○已明示不同意以金錢
      補償被告申○○、巳○○拆除建物及搬遷之費用，而以禮
      讓被告申○○、巳○○優先擇定分配土地位置之方式為之
      ，雙方嗣達成和解後，亦未將任何補償費之約定載入和解
      筆錄內，自難認原告曾承諾「於給予被告申○○、巳○○
      拆遷補償費後，始要求被告申○○、巳○○拆除系爭磚造
      平房、鐵皮組合屋及菜圃並返還土地」一事，是原告此部
      分主張尚屬無據。
    2.按共有物之分割，經分割形成判決確定者，即生共有關係
      終止及各自取得分得部分所有權之效力。共有人對於他共
      有人分得之部分，既喪失共有權利，則其占有，除另有約
      定外，即難謂有何法律上之原因，最高法院51年臺上字第
      2641號判例意旨參照。又甲、乙共有之土地，經協定分割
      並辦理分割登記完畢後，甲分得之土地原由乙占有，乙不
      願交付甲時，甲可比照上開判例請求乙交還土地，亦經最
      高法院80年度第1 次民事庭會議決議在案。查坐落臺北縣
      板橋巿成功段424 、429 、503 、506 、507 地號土地業
      經全體共有人協議合併分割並辦理分割登記完畢，又未就
      土地上建物留存與否另作約定，亦無何法定地上權、租賃
      權等合法權源存在，自難認被告所有之系爭磚造平房（包
      括附屬遮雨棚）、鐵皮組合屋及菜圃占用上開土地，有何
      法律上之原因，是該等土地之所有權人即除原告未○○外
      之其餘原告請求被告拆除上開建物並遷移菜圃後，將該部
      分土地返還除原告未○○外之其餘原告，自屬有據。
  (三)系爭磚造平房坐落於原告未○○所有之臺北縣板橋巿成功段
    430 地號土地部分：
    1.按土地及其土地上之房屋同屬一人所有，而僅將土地或僅
      將房屋所有權讓與他人，或將土地及房屋同時或先後讓與
      相異之人時，土地受讓人或房屋受讓人與讓與人間或房屋
      受讓人與土地受讓人間，推定在房屋得使用期限內，有租
      賃關係，民法第425 條之1 第1 項前段定有明文。該所謂
      「土地及其土地上之房屋同屬一人」固可包括「土地及房
      屋同屬相同之共有人」之情形，亦包括「土地共有人除與
      房屋相同之共有人外，尚有其他共有人」之情形在內（最
      高法院89年度臺上字第284 號判決意旨參照）。
    2.本件被告抗辯系爭磚造平房原為訴外人辰○○與其他共有
      人共有，嗣辰○○死亡後，即由其繼承人協議由被告申○○、巳○○繼承該土地應有部分，迨至96年5 月間，該土
      地其他共有人即依土地法第34條之1 規定，獲共有人過半
      數及其應有部分合計過半數之同意後，出售予原告未○○
      所有，並將被告申○○、巳○○應得之買賣價金提存等事
      實，已據其提出臺北縣板橋地政事務所96年6 月21日北縣
      板地登字第09600093121 號函、本院96年度存字第3110號
      提存通知書等影本各1 件為憑（見本院卷第132 、133 頁
      ），且原告未○○於本院言詞辯論時亦未為爭執，自堪信
      為真實。
    3.又被告抗辯坐落臺北縣板橋巿成功段430 地號土地上之磚
      造平房原為訴外人辰○○基於土地共有人之分管契約而佔
      用土地興建地上物等語，惟原告未○○則否認有何分管契
      約存在。質之坐落臺北縣板橋巿成功段424 、429 、430
      、503 、506 、507 地號土地於協議分割或出售予原告未
      ○○之前，分別有當時共有人即原告甲○○、被告申○○
      、巳○○及訴外人王純得、王純智、王清吉、王玉珠、王
      牡丹、王玉鶯、王玉等人所有之建物及菜圃各占一隅，
      此經本院在前案分割共有物訴訟審理時到場勘驗屬實，並
      有本院勘驗筆錄及臺北縣板橋地政事務所95年9 月5 日北
      縣板地測字第0950013684號函附之土地複丈成果圖各1 件
      在卷可考，再參以原告提起本件訴訟之前，上開土地共有
      人均未曾相互訴請拆除土地上之建物及遷移菜圃，堪認各
      共有人對於土地之利用確有分管協議存在，是被告抗辯訴
      外人辰○○乃基於共有人間之分管協議興建系爭磚造平房
      一節，自合於常情，應值採信。從而，原屬訴外人辰○○
      所有坐落臺北縣板橋巿成功段430 地號土地之應有部分嗣
      由被告申○○、巳○○共同繼承，而其上系爭磚造平房亦
      經土地共有人協議分管而興建，後為被告申○○、巳○○
      及其餘被告共同繼承，則上開土地及房屋之部分共有人原
      屬同一，嗣僅將土地所有權讓與他人，依前揭法條及說明
      ，自應推定土地所有權人即原告未○○與房屋所有權人即
      被告申○○、巳○○等人間，有租賃關係存在。從而，系
      爭磚造平房現況良好，仍堪使用，此觀諸被告提出之房屋
      照片11張即知（見本院卷第135 至137 頁反面），且原告
      亦未提出反證證明上開土地及房屋所有權人間並無租賃關
      係存在，則系爭磚造平房佔用坐落臺北縣板橋巿成功段43
      0 地號土地既非無合法權源，原告未○○訴請被告拆除此
      部分建物並返還土地，即屬無據。
  (四)按所有人對於無權占有或侵奪其所有物者，得請求返還之，
    民法第767 條前段定有明文。據上所陳，被告所共有之系爭
    鐵皮組合屋（即附圖A 部分）佔用原告甲○○、王林英連、
    午○○、戌○○○、寅○○、卯○○、己○○、丁○○、子
    ○○、癸○○、丑○○所有坐落臺北縣板橋巿成功段503 地
    號土地面積49.38 平方公尺部分、被告申○○所有之系爭菜
    圃（即附圖B 部分）佔用前揭原告所有坐落同段503 、506
    地號土地面積126.25平方公尺部分以及被告所共有之系爭磚
    造平房（包括附屬遮雨棚，即附圖C 、D 部分）佔用前揭原
    告所有坐落同段424 、429 、507 地號土地面積合計166.98
    平方公尺（193.38平方公尺－29.6平方公尺＋3.2 平方公尺
    ＝166.98平方公尺）部分，並無合法權源，自屬無權占有，
    是原告甲○○、壬○○○、午○○、戌○○○、寅○○、卯
    ○○、己○○、丁○○、子○○、癸○○、丑○○請求被告
    拆除系爭鐵皮組合屋、磚造平房及遷移系爭菜圃佔用上開土
    地部分，並將該部分土地返還予原告甲○○、壬○○○、午
    ○○、戌○○○、寅○○、卯○○、己○○、丁○○、子○○、癸○○、丑○○，洵屬有據。至系爭磚造平房佔用原告
    未○○所有坐落臺北縣板橋巿成功段430 地號土地面積29.6
    平方公尺部分，既依民法第425 條之1 第1 項前段規定推定
    有租賃關係存在，原告未○○復未舉證證明雙方未存有租賃
    關係，自難認系爭磚造平房佔用上開土地無法律上之原因，
    原告未○○仍請求被告拆除該建物並返還土地，即難認有據
    。從而，原告甲○○、壬○○○、午○○、戌○○○、寅○○、卯○○、己○○、丁○○、子○○、癸○○、丑○○本
    於物上請求權之法律關係，請求被告將坐落臺北縣板橋巿成
    功段503 地號土地上如附圖A 所示部分面積49.38 平方公尺
    之地上物拆徐、將坐落同段424 、429 、507 地號土地上如
    附圖C （即不包含同段430 地號土地部分）、D 部分合計面
    積166.98平方公尺之地上物拆除，並將該部分土地返還原告
    甲○○、壬○○○、午○○、戌○○○、寅○○、卯○○、
    己○○、丁○○、子○○、癸○○、丑○○，以及請求被告
    申○○應將坐落臺北縣板橋巿成功段503 、506 地號土地上
    如附圖B 所示部分面積126.25平方公尺之菜圃遷移，並將該
    部分土地返還原告甲○○、壬○○○、午○○、戌○○○、
    寅○○、卯○○、己○○、丁○○、子○○、癸○○、丑○○，為有理由，應予准許；逾此部分之原告未○○請求即無
    理由，應予駁回。
七、兩造均陳明願供擔保，請求宣告假執行及免為假執行，經核
    除原告未○○外之其餘原告勝訴部分，尚無不合，茲分別酌
    定相當之擔保金額，予以准許。原告未○○敗訴部分，其假
    執行之聲請已失所附麗，爰併予駁回之。
八、本件判決事證基礎已臻明確，兩造其餘攻擊防禦方法及未經
    援用之證據，核與判決結果已無影響，爰不再一一論述，併
    予敘明。
九、結論：原告之訴為一部有理由、一部無理由，依民事訴訟法
    第385 條第1 項前段、第79條、第85條第2 項、第390 條第
    2 項、第392 條第2 項，判決如主文。
中    華    民    國    97    年    1     月    23    日
                  民事第三庭審判長法  官  朱耀平
                                  法  官  邱育佩
                                  法  官  王瑜玲
以上正本係照原本作成
如對本判決上訴，須於判決送達後20日內向本院提出上訴狀
中    華    民    國    97    年    1     月    25    日
                                  書記官  黃美雲


司法院資訊處製作；財團法人民間司法改革基金會備份。
